臺灣屏東地方法院刑事判決              100年度訴字第834號
公  訴  人  臺灣屏東地方法院檢察署檢察官
被      告  鄞裕政
上列被告因違反毒品危害防制條例案件，經檢察官提起公訴（10
0 年度毒偵字第747 號），被告於準備程序中就被訴犯罪事實為
有罪之陳述，經本院告知簡式審判程序之旨，並聽取被告及公訴
人之意見後，合議庭裁定由受命法官獨任進行審判程序，判決如
下：
    主  文
鄞裕政施用第二級毒品，累犯，處有期徒刑柒月；又施用第一級
毒品，累犯，處有期徒刑壹年。應執行有期徒刑壹年月。
    事  實
一、鄞裕政前於民國88年間因施用毒品案件，經本院以88年毒聲
    字第211 號裁定送勒戒處所觀察、勒戒後，因認有繼續施用
    毒品之傾向，經本院以88年度毒聲字第417 號裁定令入戒治
    處所施以強制戒治，嗣經本院以88年度毒聲第1536號裁定停
    止強制戒治，所餘戒治期間交付保護管束，又經本院以88年
    度毒聲第2535號裁定撤銷上開停止強制戒治令入戒治處所施
    以強制戒治，迄於89年7 月28日執行期滿釋放出所，並經臺
    灣屏東地方法院檢察署檢察官於以89年度戒毒偵字第348 號
    為不起訴處分確定。復於前開強制戒治期滿執行完畢5 年內
    之91年間因施用毒品案件，經臺灣屏東地方法院檢察署檢察
    官聲請強制戒治並提起公訴，強制戒治部分經本院以91年度
    毒聲字第403 號裁定令入戒治處所施以強制戒治，嗣經本院
    以92年度毒聲第129 號裁定停止強制戒治，所餘戒治期間交
    付保護管束，並於92年6 月5 日因保護管束未經撤銷以執行
    完畢論；刑責部分則經本院以91年度訴字第291 號判處有期
    徒刑7 月、4 月，應執行有期徒刑10月確定，迄於93年3 月
    31日縮刑期滿執行完畢。復於94年間因施用毒品案件，經本
    院以94年度訴字第446 號判處有期徒刑1 年，嗣經臺灣高等
    法院高雄分院以94年度上訴字第115 號撤銷原判決，改判處
    有期徒刑1 年6 月確定；再於同年間因竊盜案件，經本院以
    94年度簡字第1039號判處有期徒刑6 月確定；又於95年間因
    施用毒品案件，經本院以95年度訴字第382 號判處有期徒刑
    1 年2 月確定，上開3 罪嗣經本院以96年度聲減字第389 號
    裁定各減為有期徒刑9 月、3 、7 月，應執行有期徒刑9 月
    確定，並於97年3 月7 日縮刑期滿假釋出監，併付保護管束
    ，迄於97年4 月25日因假釋未經撤銷以執行完畢論。詎其明
    知海洛因、甲基安非他命業經毒品危害防制條例第2 條第2
    項第1 款、第2 款分別明定為第一級毒品、第二級毒品，不
    得非法持有、施用，竟仍基於施用第一級毒品之犯意，於99
    年12月22日13時許，在其位於屏東縣潮州鎮○○里○○路19
    號之住處內，以將海洛因加水置於針筒後注入體內之方式，
    施用第一級毒品海洛因1 次；另基於施用第二級毒品之犯意
    ，於施用上開海洛因後約數分鐘後，在上址，以將甲基安非
    他命置於鋁箔紙上燒烤後，吸食所產生煙霧之方式，施用第
    二級毒品甲基安非他命1 次。嗣於同年月24日15時9 分許，
    在屏東縣潮州鎮○○里○○路63號前某處，為警盤查，經徵
    得其同意後採尿送驗，檢出海洛因代謝後之可待因、嗎啡陽
    性及甲基安非他命陽性反應，始知悉上情。
二、案經屏東縣政府警察局潮州分局移送臺灣屏東地方法院檢察
    署檢察官偵查起訴。
    理  由
一、本件被告鄞裕政所犯均係死刑、無期徒刑、最輕本刑為3 年
    以上有期徒刑以外之罪，其於本院準備程序中就前揭被訴事
    實為有罪之陳述，經受命法官告知簡式審判程序之旨，並聽
    取其與公訴人之意見後，本院認無不得或不宜改依簡式審判
    程序進行之處，爰依刑事訴訟法第273 條之1 第1 項、第28
    4 條之1 之規定，本院合議庭裁定由受命法官獨任依簡式審
    判程序審理，合先敘明。
二、上揭犯罪事實，業據被告鄞裕政於警詢及本院審理時坦承不
    諱，而被告為警查獲時所採集之尿液檢體，經送請台灣檢驗
    科技股份有限公司檢驗，其結果確呈有海洛因代謝後之可待
    因、嗎啡陽性及甲基安非他命陽性反應，有該公司100 年1
    月7 日編號KH/2010/C0000000號濫用藥物檢驗報告1 份在卷
    可稽( 見警卷第23頁) ，復有屏東縣政府警察局潮州分局毒
    品案件受檢人尿液採證編號姓名對照表、毒品尿液初步檢驗
    結果報告表、被告之堪察採證同意書各1 紙附卷可佐( 見警
    卷第14、15、24頁) ，足認被告上開任意性之自白顯與事實
    相符，堪信為真實。是本件事證明確，被告鄞裕政上開分別
    施用第一級毒品海洛因及第二級毒品甲基安非他命之犯行，
    均洵堪認定。
三、按毒品危害防制條例於92年7 月9 日修正公布，自93年1 月
    9 日施行，其中第20條、第23條將施用毒品之刑事處遇程序
    ，區分為「初犯」及「5 年內再犯」、「5 年後再犯」。依
    其立法理由之說明：「初犯」，經觀察、勒戒或強制戒治後
    ，應為不起訴處分或不付審理之裁定；經觀察、勒戒或強制
    戒治執行完畢釋放後，「5 年內再犯」者，因其再犯率甚高
    ，原實施之觀察、勒戒及強制戒治既已無法收其實效，爰依
    法追訴或裁定交付審理。至於經觀察、勒戒或強制戒治執行
    完畢釋放後，「5 年後再犯」者，前所實施之觀察、勒戒或
    強制戒治已足以遮斷其施用毒品之毒癮，為期自新及協助其
    斷除毒癮，仍適用「初犯」規定，先經觀察、勒戒或強制戒
    治之程序。從而依修正後之規定，僅限於「初犯」及「5 年
    後再犯」二種情形，始應先經觀察、勒戒或強制戒治程序。
    倘被告於5 年內已再犯，經依法追訴處罰，縱其第3 次（或
    第3 次以上）再度施用毒品之時間，在初犯經觀察、勒戒或
    強制戒治執行完畢釋放5 年以後，已不合於「5 年後再犯」
    之規定，且因已於「5 年內再犯」，顯見其再犯率甚高，原
    實施觀察、勒戒或強制戒治，已無法收其實效，即應依該條
    例第10條處罰（最高法院95年5 月9 日95年度第7 次刑事庭
    會議決議參照）。查被告鄞裕政前於88年間因施用毒品案件
    ，經本院以88年毒聲字第211 號裁定送勒戒處所觀察、勒戒
    後，因認有繼續施用毒品之傾向，經本院以88年度毒聲字第
    417 號裁定送戒治處所施以強制戒治，嗣經本院以88年度毒
    聲第1536號裁定停止強制戒治，所餘戒治期間交付保護管束
    ，又經本院以88年度毒聲第2535號裁定撤銷上開停止強制戒
    治，迄於89年7 月28日執行期滿釋放出所，並經臺灣屏東地
    方法院檢察署檢察官於以89年度戒毒偵字第348 號為不起訴
    處分確定。復於前開強制戒治期滿5 年內之91年間，因施用
    毒品案件而經本院以91年度訴字第291 號判處有期徒刑7 月
    、4 月，應執行有期徒刑10月確定，迄於93年3 月31日縮刑
    期滿執行完畢。復於94年間因施用毒品案件，經本院以94年
    度訴字第446 號判處有期徒刑1 年，嗣經臺灣高等法院高雄
    分院以94年度上訴字第115 號撤銷原判決，改判處有期徒刑
    1 年6 月確定之事實，有臺灣高等法院被告前案紀錄表1 份
    在卷可憑。被告既曾於「5 年內再犯」，且經法院判處罪刑
    確定，則其於99年12月22日13時許及數分鐘後，再度分別施
    用第一級毒品海洛因、第二級毒品甲基安非他命之行為，揆
    諸前開最高法院決議之意旨，即非屬該條例第20條第3 項所
    定「5 年後再犯」之情形，則檢察官逕行依毒品危害防制條
    例第23條第2 項之規定，予以追訴，應屬適法，本院自得依
    法予以論罪科刑。
四、核被告鄞裕政上開所為，係犯毒品危害防制條例第10條第1
    項之施用第一級毒品罪及同條例第2 項之施用第二級毒品罪
    。其於施用第一級毒品海洛因、第二級毒品甲基安非他命前
    ，分別持有第一級毒品海洛因、第二級毒品甲基安非他命之
    低度行為，分別為其施用第一級毒品海洛因、第二級毒品甲
    基安非他命之高度行為所吸收，均不另論罪。又被告就上開
    2 罪，犯意各別，行為互殊，應予以分論併罰。另被告有如
    事實欄所載有期徒刑執行完畢之前科紀錄，有前開臺灣高等
    法院被告前案紀錄表各1 份在卷可查，其於有期徒刑執行完
    畢後，5 年以內故意再犯本件有期徒刑以上之2 罪，均為累
    犯，應依刑法第47條第1 項之規定，俱加重其刑。爰審酌被
    告曾因施用毒品經送勒戒處所觀察、勒戒及施以強制戒治程
    序，並處以罪刑後，仍未能戒斷其施用毒品之惡習，而再次
    違犯本件施用毒品之2 罪，足見其陷溺已深，自制力亦屬不
    佳，惟念及其施用毒品行為僅係戕害其一己身心健康，並未
    加害他人，且其於犯罪後已知坦承犯行，態度尚可，暨衡及
    其素行、生活狀況、智識程度等一切情狀，分別量處如主文
    所示之刑，並定其如主文所示之應執行刑。
據上論斷，應依刑事訴訟法第273 條之1 第1 項、第284 條之1
、第299 條第1 項前段，毒品危害防制條例第10條第1 項、第2
項，刑法第11條前段、第47條第1 項、第51條第5 款，判決如主
文。
本案經檢察官鍾佩真到庭執行職務。
中    華    民    國  100     年    7     月    29    日
                  刑事第一庭  法  官  許瑜容
以上正本證明與原本無異。
如不服本判決，應於收受本判決送達後10日內向本院提出上訴書
狀，其未敘述上訴理由者，並得於上訴期間屆滿後20日內向本院
補提理由書狀（均須按他造當事人之人數附繕本）「切勿逕送上
級法院」
中    華    民    國   100    年    7     月    29    日
                              書記官  龔惠婷
附錄本案論罪科刑法條全文：
毒品危害防制條例第10條
施用第一級毒品者，處六月以上五年以下有期徒刑。
施用第二級毒品者，處三年以下有期徒刑。